臺灣高等法院臺中分院刑事判決　　　　　　　　　　九十年度上易字第一三六八號
　　上　訴　人
　　即　被　告　甲○○
　　　　　　　　乙○○
　　　　　　　　巳○○
　　　　　　　　辰○○
　　　　　　　　午○○
　　　　　　　　癸○○
　　共同選任辯　辛○○
　　護人
右上訴人因傷害等案件，不服臺灣苗栗地方法院八十九年度易字第一一三號中華民國
八十九年八月八日第一審判決（起訴案號：臺灣苗栗地方法院檢察署八十八年度偵字
第四二八九號），提起上訴，本院判決如左：
    主  文
原判決撤銷。
甲○○、乙○○、巳○○、辰○○、癸○○、午○○共同傷害人之身體，各處有期徒
刑陸月，如易科罰金，以參佰元折算壹日。扣案之武士刀、角鐵各壹把，均沒收。
甲○○、乙○○、巳○○、辰○○、癸○○、午○○被訴毀損罪部分無罪。
    事  實
一、甲○○、乙○○、巳○○、辰○○、午○○、癸○○六人於民國（下同）八十八
    年八月二十一日凌晨一時許，在苗栗縣頭份鎮金豪門ＫＴＶ一同飲酒，適有姓名
    年籍不詳之成年男子「鍾年奇」以電話告知辰○○：伊與他人發生口角，需人幫
    忙等語，辰○○遂轉知甲○○等五人後，旋即共乘由甲○○駕駛其父李福倉所有
    車號ＭＦ—七二三七號之自用小客車，行至苗栗縣頭份鎮○○路及協和街路口與
    「鍾年奇」會合，甲○○等六人並與「鍾年奇」共同基於傷害、恐嚇之犯意聯絡
    ，由「鍾年奇」交付武士刀及角鐵各乙把由坐於駕駛座右側之乙○○代為領受，
    隨即驅車趕至苗栗縣頭份鎮和平里東興大橋附近集合，而共同未經許可，結夥於
    夜間攜帶上開武士刀行經道路之公共場所。甲○○六人趕抵東興大橋橋頭後立即
    下車，當場對寅○○、丑○○、陳詩峰、張巍騰及豆嘉棋、黃尊弘、古源興等七
    人以台語恐嚇稱：「幹你娘，給你死！」致生危害於寅○○上開七人之安全，進
    而由乙○○持上開武士刀，癸○○持角鐵，甲○○、巳○○、辰○○午○○徒手
    ，共同毆打寅○○、丑○○、張巍騰，致寅○○受有右手掌約五公分、右足指外
    傷約二公分；丑○○受有鼻樑挫傷、左肘外傷約三公分、右足背外傷約四公分；
    張巍騰受有右肘切割傷併肌腱斷裂、右側額頭撕裂傷等傷害。嗣經警方據報趕抵
    現場攔獲正欲駕車離去之甲○○等六人，並於車內扣得上開武士刀及角鐵各乙把
    。
二、案經寅○○、丑○○、張巍騰之父戊○○、子○○、卯○○、丙○○訴由苗栗縣
    警察局頭份分局移送台灣苗栗地方法院檢察署檢察官偵查起訴。
    理  由
一、訊據上訴人即被告甲○○、乙○○、巳○○、辰○○、午○○、癸○○等六人，
    固不否認右開在金豪門ＫＴＶ一同飲酒，綽號「鍾年奇」男子以電話告知辰○○
    ：伊與他人發生口角，需人幫忙等語，被告甲○○六人遂共乘由甲○○所駕駛車
    號ＭＦ—七二三七號自用小客車，於行經苗栗縣頭份鎮○○路及協和街路口時，
    經綽號「鍾年奇」男子交付渠等六人武士刀及角鐵各乙把，被告六人遂趕抵東興
    大橋橋頭等事實，惟均矢口否認有為右揭傷害、恐嚇及毀損等犯行，並均辯稱：
    伊等六人到達東興橋橋頭，尚未下車即遭警察攔獲，並未有傷害、恐嚇犯行云云
    。經查：
  (一)被告甲○○、乙○○、巳○○、辰○○、午○○、癸○○等六人，受綽號「鍾年
    奇」男子以電話告知：伊與別人發生口角，需人幫忙等語，遂共乘由甲○○所駕
    駛車號ＭＦ—七二三七號自用小客車，於行經苗栗縣頭份鎮○○路及協和街路口
    時與綽號「鍾年奇」男子會合，由綽號「鍾年奇」男子交付武士刀及角鐵各乙把
    後，被告六人再趕抵東興大橋橋頭等事實，業經被告六人坦承不諱，且被告午○○於警訊中供稱：「我們原先在頭份鎮後庄里金豪門ＫＴＶ喝酒，至八月二十一
    日零時二十分許，有人跑至我們包廂告訴我們說和平里東興大橋橋頭有人打架，
    需要人手幫忙‧‧‧」等語（見偵查卷第二八頁），核與被告乙○○於警訊中供
    稱：「因為他（指鍾年奇）告訴我們要跟人家打架，所以提供刀械給我們使用」
    等語（見偵查卷第十一頁）相符，足見被告六人係受綽號「鍾年奇」男子之邀，
    前往東興橋橋頭鬥毆，其間並由綽號「鍾年奇」男子交付武士刀、角鐵各一把做
    為工具甚明。又扣案之武士刀一把，係屬槍砲彈藥刀械管制條例管制之刀械，亦
    有苗栗縣警察局八十九年五月二十三日八九苗警保字第四九０九四號函復於偵查
    卷內可參，故被告六人與綽號「鍾年奇」男子共同未經許可，結夥於夜間持有上
    開管制刀械武士刀行經道路即公共場所之犯行，應堪認定。
  (二)被告甲○○六人趕抵東興橋橋頭後隨即下車，當場對寅○○、丑○○、陳詩峰、
    張巍騰及豆嘉棋、黃尊弘、古源興等七人以台語恐嚇稱：「幹你娘，給你死！」
    等語，致生危害於寅○○上開七人之安全，復由被告乙○○手持上開武士刀，被
    告癸○○持角鐵，甲○○、巳○○、辰○○、午○○徒手，共同毆打被害人寅○○、丑○○、張巍騰等三人，致寅○○受有右手掌約五公分、右足指外傷約二公
    分；丑○○受有鼻樑挫傷、左肘外傷約三公分、右足背外傷約四公分；張巍騰受
    有右肘切割傷併肌腱斷裂、右側額頭撕裂傷等情，業經被害人寅○○、丑○○、
    張巍騰於警訊及偵查中指證歷歷，其中被害人丑○○於警訊中指稱：「他們六人
    都是要追殺我的人，其中乙○○是手持武士刀、癸○○則是手持角鐵，我是被曾
    建成的角鐵打傷的」等語（見偵查卷第四三頁），被害人寅○○於警訊中指稱：
    「我只認出乙○○、癸○○二人，當時他們站我身旁動手砍我‧‧‧」等語（見
    偵查卷第三八頁），另被害人丑○○、寅○○、張魏騰於偵查中則均指認被告乙○○確實為持武士刀毆打渠等之人（見偵查卷第八八頁背面、第八三頁背面、第
    一一一頁背面），另被害人陳詩峰於警訊中指稱：「八十八年八月二十一日凌晨
    零時四十分許，‧‧‧在大橋頭旁邊遭一台汽車攔截，後車上下來五至六人，其
    中經指認乙○○持武士刀，癸○○持類似刀械之金屬，快速向我這邊衝過來‧‧
     ‧‧‧我見狀趕緊跑入橋下竹林水溝躲起來未遭砍殺‧‧‧」等語（偵查卷第
    四○頁）。而被告乙○○、癸○○於偵查中坦承有分持武士刀、棍子之情事（見
    偵查卷第五八頁），另被告癸○○於本院審理時補充說明上開偵查中所稱之棍子
    即是角鐵之意，偵訊當時伊認為角鐵就是棍子所以才供稱棍子等語（見本院卷第
    一○五頁），本院衡之被告六人僅有被告乙○○、癸○○手持武士刀、角鐵，而
    被害人既能明確從被告六人中指出被告乙○○持武士刀，被告癸○○持角鐵，足
    見被害人上開指訴並非子虛。復參諸被告六人受「鍾年奇」之邀前往案發現場鬥
    毆，並由「鍾年奇」交付武士刀、角鐵為工具，被告甲○○六人與「鍾年奇」間
    有共同恐嚇及傷害被害人之犯意聯絡及行為分擔，亦堪認定。此外被告六人毆打
    被害人寅○○、丑○○、張魏騰，致被害人三人受有上開傷害等情，亦有診斷證
    明書三紙復於偵查卷內可稽（偵查卷第四五、四六、一一三頁），揆之被害人三
    人所受之傷勢非重，受傷部位亦非要害部位，足認被告等人僅有傷害被害人之故
    意，並無殺人之故意，從而被告等人雖共同恐嚇被害人稱「給你死」等語，揆渠
    真意僅係傷害被害人之意思，故被告等人先以言語恐嚇被害人，進而著手傷害之
    實害行為，應堪認定。
  (三)被告六人雖辯稱渠等到達現場尚未下車即為警查獲云云，惟查：被告辰○○於警
    訊中供稱：「我們到現場時有看見一名男子（姓名、年籍不詳）倒在地上，滿臉
    都是血跡」等語（見偵查卷第二三頁），核與被告癸○○於警訊中供稱：「我們
    到現場時看見一名姓名不詳男子站在那裡滿臉都是血跡」等語相符（偵查卷第三
    三頁背面），若被告六人剛到現場未下車，豈會看到有被害人滿臉流血之情形？
    故被告六人辯稱均未下車云云，已有不實。再查，證人即警員庚○○於偵查中證
    稱：「我們到現場後先發現一部祥瑞小客車被砸，及兩個受傷的人，‧‧‧河堤
    那邊有二部小客車衝出來，我們去攔截時，‧‧‧攔到一部車」等語（見偵查卷
    第八一頁反面）；證人即警員丁○○證稱：「我到時‧‧‧有兩個受傷的人在場
    ，‧‧‧看到有二部車從產業道路開很快衝出來，只攔到一部車，‧‧‧攔下這
    部車上有六個人‧‧，我攔下甲○○，他們趴在車上，被害人還很激動說就是他
    們」等語（偵查卷第八二頁）；另證人即警員己○○於本院審理時到庭證稱：「
    當時我們接獲勤務中心的訊息，原來在運動家保齡球館聚集的少年，當時接獲的
    訊息少年是連續性的群毆，當天連續在竹南、頭份、東興橋聚集群毆，我們就依
    勤務中心指示抵達東興橋頭，我們發現一群少年在橋頭右手邊聚集，我們是從頭
    份市區往東興橋的方向行駛，我們下車盤查，該群青少年就往我們來的方向這邊
    逃跑四散，青少年有騎機車的，有兩部開車的，我們先攔下騎機車的少年，後來
    就有兩部車往我們封鎖的路口衝撞，當時我們還有一位同事是持長槍的，就站在
    馬路上上膛準備鳴槍示警，第一部汽車攔下，第二部就倒退逃逸，攔下那部車的
    青少年都有帶到警察局‧‧‧當時他們不是剛到，因為那部車子不是從很遠的地
    方開過來，他是從近距離的地點啟動，應該不是剛到，‧‧‧當時我們封鎖橋頭
    右側整個路口，當時我們以目測小路上並沒有車輛行駛過來，而且小路也是非常
    直的，如果有車輛行駛，我們應該看得到。」等語，亦足證被告六人並非剛抵達
    現場即為警查獲。本院復審諸被害人寅○○、丑○○既能明確指稱被告乙○○手
    持武士刀、被告癸○○手持角鐵一節，倘被告六人未下車，被害人何以能辨識被
    告手持何物，由此更足徵被告六人辯稱並未下車毆打被害人云云，顯屬卸責之詞
    ，不足採信。從而本件被告六人上開犯行已臻明確，應依法論科。
二、核被告甲○○、乙○○、巳○○、辰○○、午○○、癸○○所為均係犯刑法第二
    百七十七條第一項傷害罪及槍砲彈藥刀械管制條例第十五條第一、二、三款之未
    經許可，結夥於夜間在公共場所攜帶刀械罪。被告等六人與「鍾年奇」間有犯意
    聯絡及行為分擔，均為共同正犯。被告六人恐嚇被害人之危險，進而為傷害之實
    害犯行，其恐嚇行為已為傷害之實害行為所吸收，不另論罪。公訴人認被告六人
    上開恐嚇、傷害行為，係想像競合之關係容有誤會。又被告等六人所犯未經許可
    結夥於夜間在公眾得出入場所帶管制刀械罪與傷害罪間，有方法結果之牽連關
    係，應依刑法第五十五條之規定，從一重之傷害罪處斷。原審判決固非無見，惟
    原審判決理由僅援用起訴書所載理由，對於認定被告犯罪事實之理由未詳予勾稽
    ，稍嫌簡略，且扣案之武士刀亦與起訴書同為誤載為開山刀；另被告六人群聚鬥
    毆雖為法所不容，然揆之被害人之上開傷勢尚非重大，原審就被告傷害犯行分別
    量處有期徒刑十月或十一月不等，尚嫌過重，被告六人上訴仍執前詞否認犯罪，
    雖無理由，然原審判決既有上開可議之處，即屬無可維持，自應由本院撤銷改判
    。爰審酌被告六人年輕力壯不思奮發向上，隨意聽人指示即共同群聚鬥毆，藐視
    法律，被害人所受之傷勢非重及被告六人犯後未坦承犯行等一切情狀，各量處有
    期徒刑六月，並諭知易科罰金之折算標準，以示懲敬。又被告等人犯罪行為後，
    刑法第四十一條所定得易科罰金之罪刑，自「犯最重本刑為三年以下有期徒刑以
    下之刑之罪，而受六月以下有期徒刑或拘役之宣告」修正為「犯最重本刑為五年
    以下有期徒刑以下之刑之罪，而受六個月以下有期徒刑或拘役之宣告」，並增列
    第二項「併合處罰之數罪，均有前項情形，其應執行之刑逾六月者，亦同」，並
    於九十年一月十日公布，同年月十二日生效，本件被告所犯之傷害罪係三年以下
    有期徒刑之罪，比較新舊法，舊法並未較有利於被告，依刑法第二條第一項前段
    規定，自應適用裁判時之新法，乃依修正後刑法第四十一條第一項之規定，諭知
    易科罰金之折算標準。另扣案之武士刀係管制刀械，屬違禁物；另扣案之角鐵，
    係共犯鍾年奇所有，且係供共同犯罪所用之物，業據被告供承在卷，應分別依刑
    法第三十八條第一項第一款及第二款宣告沒收。
三、公訴意旨另以：被告甲○○等六人基於共同毀損之犯意聯絡，分別將寅○○所有
    車號ＭＹＣ—九Ｏ七號、卯○○所有車號ＭＹＨ—六九八號、丙○○所有車號Ｉ
    ＨＯ—八七Ｏ號、子○○所有車號ＩＬＡ—Ｏ三七號等四部重型機車推入河堤，
    致上開四輛重型機車損壞不堪使用，足生損害於寅○○、卯○○、丙○○、子○○，應認被告六人另涉有刑法第三百五十四條之毀損罪嫌云云。
四、訊據被告六人均堅決否認有上開毀損犯行，而本件公訴人認被告涉有毀損罪嫌，
    無非以被害人之指訴及證人即到場員警之證詞為其依據。經查：(一)被害人寅○○
    於警訊中指稱：「我沒親眼見到他們推（機車），但我躲在草叢中時有聽到在砸
    車的聲音及機車掉落的聲音」等語（見偵查卷第三八頁背面），於偵查、原審中
    則指稱：是被告等人將機車砸毀，再推到橋下等語（見偵查卷第八九頁背面、原
    審卷第二七頁背面）；被害人丑○○於警訊中指稱：「沒有目睹他們推下去，但
    我因逃命時躲入草叢中時有聽到他們砸車及將車輛推下掉落之聲音」（偵查卷第
    四三頁），本院審之被害人寅○○、丑○○於警訊中均坦承未親眼見到被告等人
    毀損機車，則案發當時在場之人約有二十多人，豈可單憑砸車聲音即可推認係被
    告六人所為？另被害人卯○○、子○○、丙○○於偵查中均僅證稱渠所有上開機
    車遭人砸毀，推到橋下等情（見偵查卷第一○五頁背面至第一○七頁），並未證
    稱係被告六人所為；另被害人陳詩峰雖於警訊中指稱現場留有四部機車均遭被告
    乙○○等六人砸毀並推至河堤下等語（偵查卷第四○頁反面），然被害人陳詩峰
    當時遭追砍已躲入橋下已如前述，且案發當時天色昏暗，被告如何能躲藏於橋下
    ，而又能親見被告等人將上開機車砸毀並推入橋下？其證詞已難採信。(二)證人即
    到場處理警員庚○○於本院審理時證稱其到場時機車已遭砸毀推到橋下等語，證
    人己○○於本院到庭之前開證詞，亦足徵其到場時被告六人已駕駛自用小客車準
    備逃逸而遭攔獲，故上開證人之證詞，亦不足證明被告有上開毀損犯行，此外復
    查並無其他證據足資證明，上開機車確實為被告六人所毀損，並推入橋下，被告
    上開毀損犯行應屬不能證明，原審判決疏未查明，遽為被告有罪之判決，尚有未
    當，被告六人就此部分否認犯罪，為有理由，應由本院撤銷原審判決，另諭知被
    告六人無罪之判決。
五、據上論斷，應依刑事訴訟法第三百六十九條第一項前段、第三百六十四條、第二
 百九十九條第一項前段，第三百零一條第一項、槍砲彈藥刀械管制條例第十五條
    第一、二、三款，刑法第十一條前段、第二十八條、第二百七十七條第一項、第
    五十五條、第二條第一項前段、修正後第四十一條第一項、第三十八條第一項第
    一款、第二款，罰金罰鍰提高標準條例第一條前段、第二條，判決如主文。
本案經檢察官壬○○到庭執行職務。
中      華      民      國    九十一    年      五      月      一      日
                                   臺灣高等法院臺中分院刑事第八庭
                                         審判長法  官  羅  得  村
                                               法  官  蔡  名  曜
                                               法  官  陳  毓  秀
右正本證明與原本無異。
不得上訴。
                                               書記官  吳  宗  玲
中      華      民      國    九十一     年      五       月     二     日
附錄本案論罪科刑主要法條：
刑法第二百七十七條第一項：
傷害人之身體或健康者，處三年以下有期徒刑、拘役或一千元以下罰金。
槍砲彈藥刀械管制條例第十五條第一、二、三款：
未經許可帶刀械而有下列情形之一者，處二年以下有期徒刑：
一、於夜間犯之者。
二、於車站、埠頭、航空站、公共場所或公眾得出入之場所犯之者。
三、結夥犯之者。
                                                              　　　　　Ｋ
